臺北高等行政法院判決
　　　　　　　　　　　　　　　　　　 95年度簡字第00500號
原　　　告　甲○○
被　　　告　財政部臺灣省北區國稅局
代　表　人　凌忠嫄(局長)
上列當事人間因營業稅事件，原告不服財政部中華民國95年5月1
日台財訴字第09500043930 號訴願決定，提起行政訴訟。本院判
決如下：
　　主  文
原告之訴駁回。
訴訟費用由原告負擔。
　　事  實
一、事實概要：原告涉嫌未依規定申請營業登記，於89年及90年
    間擅自銷售貨物予威達金屬有限公司（下稱威達公司），銷
    售額分別為新臺幣（下同）2,091,360 元及2,214,630 元，
    合計4,305,990 元，經財政部賦稅署（下稱賦稅署）查獲，
    通報被告審理違章成立，除分別補徵原告營業稅各20,914元
    及22,146元（合計43,060元）外，並按所漏稅處3 倍之罰鍰
    129,100 元（計至百元止）。原告申請復查，未獲變更，提
    起訴願，亦經決定駁回後，遂提起本件行政訴訟。
二、兩造聲明：
　　(一)原告聲明：訴願決定及原處分（復查決定）均撤銷。
　　(二)被告聲明：駁回原告之訴。
三、兩造之爭點：
　　(一)原告主張之理由：
      1.按廢棄物回收業者向基層廢棄物提供者購進廢棄物時，
        因渠等未能出具憑證供回收業者作為進項成本之根據，
        為解決舊貨商面臨不知如何完納營業稅及課徵個人綜合
        所得稅之窘境，在內政部輔導下成立臺灣省廢棄物運銷
        合作社（下稱廢合社），以共同運銷機制由廢合社擔任
        營業人，協助回收業者出售廢棄物及代行完納營業稅，
        由廢合社名義開立之銷貨發票，則以申報社員個人一時
        貿易所得作為進項成本，歸課社員綜合所得稅，此亦為
        財政部所同意之完稅制度，在此種特殊之完稅制度下，
        廢棄物回收後出售時應納之營業稅、所得稅政府均無短
        收，亦解決回收業者完稅之困境及簡化制度。
      2.原告從事廢棄物回收數十年，所回收廢棄物均配合完稅
        制度交到運銷合作社之廢棄物收集站，民國85年前是廢
        合社，86年以後是台灣省第二資源回收物運銷合作社（
        下稱二資社），該收集站負責人均為該合作社之司庫蔡
        進昇，85年間法務部調查局將全省廢合社以利用人頭社
        員虛報進項憑證虛開發票協助他人逃漏稅偵辦，並將舊
        貨商二百多人移送稅捐機關處理。然依上開完稅制度下
        ，收集站負責人皆由大盤舊貨商兼任，該大盤舊貨商將
        廢棄物集中售予再生工廠時，係以廢合社發票交付再生
        工廠，因大盤舊貨商交付再生工廠之發票沒有申報大盤
        舊貨商本人之一時貿易所得，而歸課本人個人綜合所得
        稅，廢合社並非以實際出售廢棄物者擔任社員申報一時
        貿易所得，歸課社員綜合所得稅，嗣部分稅捐機關依財
        政部86.3.18 台財稅第861888061 號函會議結論(四)將大
        盤舊貨商兼任的司庫視同「社員以外之營業人銷售廢棄
        物」，所以大盤舊貨商有所屬營利事業者，以「營利事
        業銷貨漏開發票」處分；無所屬營利事業者則以「營業
        人未辦營業登記」開具處分書，但經行政救濟後，全省
        各稅捐單位依87.7.14 台財稅第871953090 號函所規定
        具體處理辦法，將全案以沒有逃漏稅結案。換言之，舊
        貨商所回收廢棄物最後集中出售給再生工廠時的銷貨發
        票由合作社代為開立，合作社開立銷貨發票所申報個人
        一時貿易所得的社員下，是廢棄物實際出售有所得者的
        完稅方式並無不法。
      3.綜上所述，原告所回收廢棄物經由合作社共同運銷機制
        出售給威達金屬公司時，只要二資社有代為開立銷貨發
        票給威達金屬公司，營業人則為二資社，縱令原告非為
        二資社社員，也沒有申報個人一時貿易所得事實，但依
        據財政部過去處理廢合社案的處理結果，可知此種完稅
        制度下原告是毋需辦理營業登記的。
　　(二)被告主張之理由：
      1.按「合作社之個人社員透過該合作社銷售廢棄物部分，
        依本部84.8.21台財稅第841643836號函規定，免辦理營
        業登記，惟應依法課徵綜合所得稅…社員以外之營業人
        銷售廢棄物，未依法開立統一發票繳納營業稅者，應依
        稅捐稽徵法第44條及營業稅法第51條第3 款規定處理；
        …」「『營業人取得廢合社開立之統一發票涉嫌違章案
        件查核及執行相關事宜』會議紀錄之結論(一)『如查明營
        業人確有向台灣省廢棄物運銷合作社之社員購進廢棄物
        ，並向該合作社支付貨款，其取得該合作社開立金額相
        符之統一發票作為進項憑證申報扣抵銷項稅額，於法尚
        無不合，應免依稅捐稽徵法第44條及營業稅法第19條或
        第51條第5 款規定補稅處罰。』上開情形，如營業人係
        支付貨款與該合作社未具營利事業負責人身分之司庫，
        亦有適用。(二)廢合社之司庫如兼具其他營利事業負責人
        之身分，其交付再生工廠之廢棄物，除調查單位移送之
        筆錄及報告書外，若尚無其他具體事證證明確係該營利
        事業銷售與再生工廠者…宜認定係該社社員共同運銷之
        廢棄物，依一時貿易所得，歸課社員之綜合所得稅。」
        為財政部86.3.18 台財稅第861888061 號函及87.7.14
        台財稅第871953090 號函所明釋。
      2.經查，原告已坦承非二資社社員，其未辦營業登記從事
        廢五金買賣，威達公司於89年及90年間向原告進貨，未
        依規定取具原告之進貨憑證等，而取得二資社所開立之
        統一發票申報扣抵銷項稅額，經臺灣高等法院檢察署查
        緝黑金行動中心（下稱高檢署查黑中心）查獲，由臺灣
        板橋地方法院檢察署（下稱板橋地檢署）提起公訴在案
        ，有賦稅署稽核報告及相關資料可稽；且依威達公司向
        原告進貨付款明細表查核，確於89年及90年間向原告進
        貨2,091,360 元及2,214,630 元，故依上揭事證，原告
        既非二資社之社員或司庫，所回收之廢銅出售給威達公
        司，未依規定申請營業登記及開立統一發票繳納營業稅
        ，本應依規定補徵營業稅額215,299 元，原查依小規模
        營利事業按銷售額1%核定補徵營業稅額43,060元，並按
        補徵營業稅額43,060元處3 倍罰鍰129,100 元，已屬從
        寬，徵諸行為時營業稅法第28條前段、第32條第1 項前
        段、第43條第1 項第4 款、第51條第1 款及首揭函釋規
        定，並無不合。
　　理  由
一、本件原告起訴時，被告之代表人為張盛和，嗣於訴訟中變更
    為許虞哲，茲據新任代表人具狀聲明承受訴訟，經核無不合
    ，應予准許。又原告起訴請求撤銷被告所為補徵營業稅額43
    ,060元及罰鍰129,100 元之處分，金額合計未逾20萬元，依
    行政訴訟法第229 條2 項規定及司法院92年9 月17日(92)院
    台廳行一字第23681 號令，應適用簡易訴訟程序，爰不經言
    詞辯論，逕為判決，均合先敘明。
二、按「在中華民國境內銷售貨物或勞務及進口貨物，均應依本
    法規定課徵營業稅。」「有左列情形之一者，為營業人：一
    以營利為目的之公營、私營或公私合營之事業。二非以營利
    為目的之事業、機關、團體、組織，有銷售貨物或勞務者。
    」「營業人之總機構及其他固定營業場所，應於開始營業前
    ，分別向主管稽徵機關申請營業登記。」「營業人銷售貨物
    或勞務，應依本法營業人開立銷售憑證時限表規定之時限，
    開立統一發票交付買受人。」「營業人除本法另有規定外，
    不論有無銷售額，應以每二月為一期，於次期開始15日內，
    填具規定格式之申報書，檢附退抵稅款及其他有關文件，向
    主管稽徵機關申報銷售額、應納或溢付營業稅額。…」「營
    業人有左列情形之一者，主管稽徵機關得依照查得之資料，
    核定其銷售額及應納稅額並補徵之…三未辦妥營業登記，即
    行開始營業…而未依規定申報銷售額者。」「納稅義務人，
    有左列情形之一者，除追繳稅款外，按所漏稅額處1 倍至10
    倍罰鍰，並得停止其營業…一未依規定申請營業登記而營業
    者。」行為時營業稅法第1 條、第6 條、第28條前段、第32
    條第1 項前段、第35條第1 項、第43條第1 項第3 款及第51
    條第1款 分別定有明文。
三、經查，原告未依規定辦理營業登記，即擅自於89年及90年間
    銷售貨物予訴外人威達公司（負責人蔡進昇），銷售額各為
    2,091,360 元及2,214,630 元，合計4,305,990 元（不含稅
    ），而未依規定申報銷售額，經高檢署查黑中心查獲，由板
    橋地檢署對蔡進昇提起公訴後，亦經板橋地院判處其罪刑確
    定等情，有賦稅署稽核報告、威達公司付款支票明細表附原
    處分卷暨板橋地檢署93年度撤緩偵字第96號聲請簡易判決處
    刑書、板橋地院93年度簡字第5614號刑事簡易判決附本院卷
    可稽，原告對有上揭銷貨之事實亦不爭執，自堪信為真正。
    故被告以原告未辦妥營業登記，即行開始營業，而未依規定
    申報銷售額，依上開查得資料，核定補徵原告營業稅額各20
    ,914元及22,146元，合計43,060元外，並按所漏稅額處3 倍
    罰鍰129,100 元（計至百元止），揆諸前揭規定，並無不合
    。
四、原告起訴雖主張：其回收廢棄物以二資社之共同運銷機制出
    售給威達金屬公司時，只要有二資社代為開立銷貨發票並完
    納營業稅，營業主體即為二資社，縱令原告非二資社社員，
    亦無須辦理營業登記及報繳營業稅，此亦為財政部以往處理
    廢合社案之結果等語。
五、惟查：
    (一)按「財政部研商『營業人取得廢棄物運銷合作社開立之統
      一發票涉嫌違章案件查核及執行相關事宜』會議紀錄…(一)
      如查明營業人確有向臺灣省廢棄物運銷合作社（下稱廢合
      社）之社員購進廢棄物，並向該合作社支付貨款，其取得
      該合作社開立金額相符之統一發票作為進項憑證申報扣抵
      銷項稅額，於法尚無不合，應免依稅捐稽徵法第44條及營
      業稅法第19條或第51條第5 款規定補稅處罰。至於該合作
      社之個人社員透過該合作銷售廢棄物部分，…免辦理營業
      登記，惟應依法課徵綜合所得稅。(二)如查明營業人雖有購
      進廢棄物之事實，惟未支付貨款予廢合社，其取得該社開
      立之統一發票作為進項憑證申報扣抵銷項稅額者，除進貨
      未取得實際銷貨人出具之憑證，依營業稅法第19條第1 項
      第1 款規定，應就其取得不得扣抵憑證而扣抵銷項稅額部
      分，追補稅款外，並應依稅捐稽徵法第44條規定處以行為
      罰。」及「立法院…舉辦『廢棄物回收逃漏稅處罰案』─
      業者與相關部會協調會會議紀錄…(一)如查明營業人確有向
      廢合社之社員購進廢棄物，並向該合作社支付貨款，其取
      得該合作社開立金額相符之統一發票作為進項憑證申報扣
      抵銷項稅額，於法尚無不合，應免依稅捐稽徵法第44條及
      營業稅法第19條或第51條第5 款規定補稅處罰。上開情形
      ，如營業人係支付貨款與該合作社未具營利事業負責人身
      分之司庫，亦有適用。(二)廢合社之司庫如兼具其他營利事
      業負責人之身分，其交付再生工廠之廢棄物，除調查單位
      移送之筆錄及報告書外，若尚無其他具體事證證明確係該
      營利事業銷售與再生工廠者，基於前述廢棄物回收與一般
      貨物買賣性質確有不同之考量，宜認定係該社社員共同運
      銷之廢棄物，依一時貿易所得，歸課社員之綜合所得稅；
      而購進廢棄物之再生工廠，所取得該合作社開立金額相符
      之統一發票作為進項憑證申報扣抵銷項稅額部分，亦有前
      揭財政部86年3 月18日之函送會議紀錄結論(一)之適用。」
      業經財政部86年3 月18日台財稅字第861888061 號函釋及
      87年7 月14日台財稅字第871953090 號函釋在案。
    (二)由前揭函釋可知，廢棄物之回收，因涉及買賣交易，每一
      階段均應依法課徵營業稅，而廢棄物之交易與一般商品之
      交易不同，其部分廢棄物之來源為一般社會大眾或拾荒者
      ，上開人士銷售廢棄物給回收廠商時，難以開立銷貨憑證
      給該回收廠商；又廢棄物回收廠商將廢棄物蒐集及分類整
      理後，再將可回收利用之各類廢棄物（如鐵、銅、鋁、紙
      、玻璃等），分別銷售給各該類再生工廠（如鋼鐵廠、紙
      廠、玻璃工廠等），作為其產品原料來源之一，如該廢棄
      物回收廠商未為公司或商號登記及未辦理營業登記，其銷
      售廢棄物時，亦無法開立發票給再生工廠作為銷項憑證。
      故財政部核釋由拾荒業者充當社員組成廢合社或二資社，
      社員將搜集而來之廢棄物交給廢合社或二資社，由廢合社
      或二資社予以統一分類處理後，銷售予再生工廠取得價金
      ，並開立統一發票予再生工廠，供再生工廠充作加值型營
      業稅之進項憑證，廢合社或二資社自再生工廠取得之價金
      ，則扣除5%之營業稅、管理費與適當報酬後，將餘款依社
      員交貨比例，直接發給社員，並依一時貿易所得，課徵社
      員之個人綜合所得稅，以解決一般民眾及拾荒者難以開立
      銷貨憑證及再生工廠無法取得進項憑證之問題，並促使廢
      棄物買賣進入加值型營業稅體系，以維護稅制之完整。
    (三)足見依前揭函釋規定，僅限於二資社或廢合社之「個人社
      員」，始得經由廢合社或二資社為社員辦理廢棄物共同運
      銷方式，代表社員開立銷貨憑證予再生工廠，以申報營業
      成本及扣抵銷項稅額，該社員就其透過廢合社或二資社銷
      售廢棄物部分，則免辦理營業登記，而依一時貿易所得課
      徵綜合所得稅。準此，原告既非二資社之社員，即無上開
      財政部函釋之適用，而原告亦不爭執有前開銷貨事實，自
      應依前揭營業稅法規定，辦理營業登記並報繳營業稅，原
      告主張其以共同運銷機制出售廢棄物予威達金屬公司時，
      只要二資社已代為開立銷貨發票及完納營業稅，縱令其非
      二資社社員，亦無須辦理營業登記及報繳營業稅云云，顯
      有誤解上揭函釋意旨，洵無足採。
六、綜上所述，被告所為上開補稅及罰鍰處分，於法均無違誤，
    訴願決定予以維持，亦無不合，原告仍執前詞，訴請撤銷，
    為無理由，應予駁回。
據上論結，本件原告之訴為無理由，爰依行政訴訟法第233條第
1項、第98條第3項前段，判決如主文。
中　　華　　民　　國　　96　　年　 　1　　月　 22  　 日
                            第二庭  法  官　蕭惠芳
上為正本係照原本作成。
本件以訴訟事件所涉及之法律見解具有原則性者為限，始得於本
判決送達後20日內向本院提出上訴狀並表明上訴理由，如已於本
判決宣示後送達前提起上訴者，應於判決送達後20日內補具上訴
理由（均按他造人數附繕本），且經最高行政法院許可後方得上
訴。
中　　華　　民　　國　　96　　年　 　1　　月　 22  　 日
 　　　　　　　　　　 　　     　　 書記官　李淑貞
